【裁判字號】    98,上易,656
【裁判日期】    990323
【裁判案由】    侵權行為損害賠償
【裁判全文】
臺灣高等法院民事判決                 98年度上易字第656號
上訴人即附
帶被上訴人  人情味小鎮A區公寓大廈管理委員會
法定代理人  甲○○
訴訟代理人  張藝騰律師
複  代理人  廖于清律師
被上訴人即
附帶上訴人  駿億公寓大廈管理維護有限公司
法定代理人  蔡壁合
訴訟代理人  王富茂律師
上列當事人間侵權行為損害賠償事件，上訴人對於中華民國98年
5月27日臺灣士林地方法院96年度訴字第546號判決提起上訴，被
上訴人為附帶上訴，本院於99年3月9日言詞辯論終結，判決如下
：
    主      文
原判決關於駁回上訴人後開第二項之訴部分，及該部分假執行之
聲請，暨訴訟費用之裁判均廢棄。
上開廢棄部分，駿億公寓大廈管理維護有限公司應與乙○○再連
帶給付上訴人新臺幣陸拾壹萬陸仟陸佰元及自民國九十六年二月
二十四日起至清償日止，按週年利率百分之十五計算之利息。
其餘上訴駁回。
附帶上訴駁回。
第一、二審訴訟費用（含附帶上訴部分），除確定部分外，由被
上訴人負擔十分之八，餘由上訴人負擔。
    事實及理由
一、本件上訴人人情味小鎮A區公寓大廈管理委員會之法定代理
    人原為李義邦，嗣於本院審理中變更為甲○○，有台北縣汐
    止鎮公所函（見本院卷二第87頁）在卷可稽，茲經其聲明承
    受訴訟，並無不合，應予准許，先予敘明。
二、上訴人即附帶被上訴人（下稱上訴人）起訴主張：被上訴人
    即附帶上訴人（下稱被上訴人）係公寓大廈管理條例第41條
    所指公寓大廈管理維護公司，原審被告呂玟萱（下稱呂玟萱
    ）及冒名為林國雄之原審被告乙○○（下稱乙○○）則為其
    受僱人。茲因被上訴人與上訴人簽訂人情味小鎮Ａ區公寓大
    廈管理委員會委任管理服務契約（下稱為系爭管理契約），
    被上訴人乃先派任呂玟萱至上訴人社區擔任總幹事，再經呂
    玟萱推薦，於民國95年8月將冒名為林國雄之乙○○派駐上
    訴人社區接任總幹事職務。嗣上訴人依據95年11月之管理委
    員會會議決議，欲將公共基金新臺幣（下同）100萬元定期
    存款解約並轉存活期存款帳戶，俾便管理委員會支用，乃於
    95年12月1日指派乙○○至台新國際商業銀行汐止分行（下
    稱為台新銀行汐止分行）辦理解約轉存事項。詎乙○○於95
    年12月1日偕同呂玟萱前往台新銀行汐止分行，於當日上午
    10時33分許，由乙○○將100萬元定存解約並扣除手續費後
    ，將99萬8795元存入台新銀行帳號0000000000000號「人情
    味小鎮Ａ區管理委員會」帳戶（下稱為系爭帳戶）後，旋即
    於同日上午11時29分許自系爭帳戶提領100萬元並予侵占入
    己，應依民法第184條、第185條之規定，對上訴人負連帶損
    害賠償之責。而駿億公司既為乙○○之僱用人，竟疏未對其
    派駐之受僱人盡其管理考核之責，致上訴人遭受損害，自應
    依民法第188條及系爭管理服務契約第9條第2款及第11條第1
    款、第3款之約定，與乙○○負連帶賠償責任等語。（起訴
    聲明：(一)被上訴人與乙○○、吳玟萱應連帶給付上訴人100
    萬元本息。(二)上訴人願供擔保，請准宣告假執行。原審判決
    ：乙○○、呂玟萱應連帶給付上訴人775,000元本息。乙○
    ○、被上訴人應連帶給付上訴人3,400元本息。本判決第一
    、二項之給付總額達到本判決第一項之給付總額時，全部被
    告均免給付義務，並駁回上訴人其餘之訴。上訴人就其敗訴
    部分提起部分上訴，被上訴人則提附帶上訴。乙○○、吳玟
    萱則未上訴，此部分已告確定。）上訴聲明：(一)原判決關於
    駁回上訴人後開之訴部分廢棄。(二)上開廢棄部分，被上訴人
    應連帶再給付上訴人771,600元及自96年2月24日起至清償日
    止，按週年利率百分之十五計算之利息。答辯聲明：附帶上
    訴駁回。
三、被上訴人則以：乙○○為掩飾其通緝犯之身分，冒用其妻兄
    林國雄名義，經其前妻即呂玟萱之介紹，至被上訴人公司應
    徵面試，而虛偽填載「應徵履歷表」、「新進人員會簽單」
    、「僱用人員契約書」、「「任職合約書」、「不加勞、健
    保申請書」等文件，並偽造「臺北縣政府警察局警察刑事紀
    錄證明」、「勞工保險局勞工保險卡」及變造「林國雄」之
    身分證影本，致被上訴人誤認乙○○為林國雄本人、且素行
    良好而加以僱用。始於95年8月1日起，依系爭管理契約，指
    派乙○○為上訴人管理服務人員而擔任社區總幹事之職務。
    被上訴人對於員工之監督考核，已制定員工服務績效考核辦
    法及總幹事甄選標準、總幹事工作職掌等各項規則；並由被
    上訴人員工藍李福、藍藝偲負責考評及查核會計財務報表，
    足認被上訴人對乙○○之選任及監督，確無任何疏失，則上
    訴人主張被上訴人應依民法第188條之規定，與乙○○負連
    帶賠償責任，洵屬無據。又依系爭管理契約，上訴人係屬「
    要派人」，被上訴人為「派遣人」，乙○○則為「派遣勞工
    」，是上訴人與被上訴人應同時為乙○○之僱主，上訴人對
    乙○○亦應負有指揮及監督之職責，再依公寓大廈管理條例
    第42條及第36條第7款、第9款規定，上訴人對社區之收益、
    公共基金及其他經費之收支、保管及運用有其職責，且依系
    爭管理契約第5條、第9條約定，上訴人就一般庶務管理服務
    事項等業務執行，均有監督權，因此系爭管理契約第14條第
    6款、第13條另定「甲方指揮調派乙方管理人員所致之損害
    ，乙方自應免責」、「乙方就執行本契約所負損害賠償責任
    ，如損害之發生或擴大，甲方或甲方人員與有過失者，得減
    輕或免除賠償責任」等約定。本件係因上訴人社區第10屆管
    理委員會主委李孫曜、財務委員曾惠美與監察委員蔡永隆等
    人於95年12月1日於解約定存登錄單上蓋妥個人保管之印章
    及社區管委會之大章後派遣乙○○至台新銀行汐止分行辦理
    解約轉存事宜，經將扣除手續費之定期存款998,795元存入
    系爭帳戶後，即折返社區由李孫曜、曾惠美及蔡永隆協同蓋
    妥取款憑條，而於當日上午11時29分許，由乙○○自系爭帳
    戶提領100萬元後侵占，則上訴人自有監督不周、廢弛職責
    情事，被上訴人自得依系爭管理契約之約定，主張免責或減
    輕、免除賠償責任。且上訴人懈怠其依約及依法對乙○○及
    社區各項事務所應負之監督、管理責任，其顯有故意或重大
    過失，自應類推民法第28條或第224條之規定，就被上訴人
    所受之損害，與李孫曜、曾惠美、蔡永隆及乙○○、呂玟萱
    負連帶賠償責任，則被上訴人倘有應負之賠償責任，亦得依
    民法第334條第1項之規定與上訴人應負之債務互為抵銷。再
    者，系爭管理服務契約第12條第2款約定：「乙方未能善盡
    管理人應注意義務，致甲方權益受侵害時，由乙方按甲方之
    實際損害負賠償之責，其最高金額，以不超過當月服務費百
    分之二十。但其損失財物為金錢者，其每件最高賠償金額以
    不超過當月服務費百分之十為上限」。是除上訴人得證明被
    上訴人就其損害之發生有故意或重大過失外，其所得請求賠
    償之金額應以被上訴人每月服務費34,000元之10％為限等語
    ，資為抗辯。答辯聲明：上訴人之上訴駁回。附帶上訴聲明
    ：(一)原判決不利於附帶上訴人之部分均廢棄。(二)上廢棄部分
    ，附帶被上訴人在第一審之訴與假執行之聲請均駁回。
四、兩造不爭執事項：
  (一)被上訴人於95年間，與上訴人簽訂系爭管理服務契約，上訴
    人依約應給付被上訴人每月服務費34,000元（不含保全服務
    費及營業稅），被上訴人並依約將其所僱用之員工即呂玟萱
    派駐為上訴人之管理服務人員。
  (二)乙○○為掩飾其通緝犯之身分，冒用其妻兄林國雄之名，經
    呂玟萱之介紹，至被上訴人應徵面試，而虛偽填載應徵履歷
    表、新進人員會簽、僱用人員契約書、任職合約書、不加勞
    、健保申請書等文件，並偽造臺北縣政府警察局警察刑事紀
    錄證明、勞工保險局勞工保險卡及變造林國雄之身分證影本
    ，致被上訴人誤認乙○○為林國雄本人、且素行良好而加以
    僱用。並於呂玟萱離職後，自95年8月1日起依系爭管理服務
    契約指派乙○○為上訴人管理服務人員而擔任總幹事之職務
    ，負責向住戶收取管理費、辦理會計、財務、出納及公共事
    務等業務。
  (三)上訴人為支付社區頂樓排風機工程款，於95年11月間決議將
    公共基金100萬元定期存款解約，轉存至上訴人於台新銀行
    汐止分行之系爭帳戶內；並由乙○○持定期存款解約登錄單
    交由上訴人管委會主委李孫曜、財務委員曾惠美及監察委員
    蔡永隆蓋用「李孫曜」、「曾惠美」及「人情味大廈管理委
    員會」之印章，俾由乙○○辦理解約轉存手續。
  (四)嗣乙○○及呂玟萱於95年12月1日上午10時33分許，持定期
    存款解約登錄單至台新銀行汐止分行辦妥解約轉存手續後；
    由呂玟萱、乙○○於同日上午11時29分許，持已加蓋「李孫
    曜」、「曾惠美」及「人情味大廈管理委員會」印章之取款
    憑條及乙○○所保管之系爭帳戶存摺，領取系爭帳戶之存款
    100萬元。
  (五)上訴人管委會主委李孫曜係於96年2月16日就乙○○侵占系
    爭100萬元存款乙事向臺北縣政府警察局汐止分局社后派出
    所報案。
  (六)系爭管理服務契約第12條第2項但書約定「每件最高賠償金
    額以不超過當月服務費百分之十為上限」，係指每月服務費
    34,000元的10％，也就是3,400元。
    上開事實，有系爭管理服務契約、歸戶查詢資料、台幣存款
    歷史交易明細查詢、應徵履歷表、勞工保險卡、在職保證書
    、警察刑事紀錄證明等件（均影本）為證，復有台新國際商
    業銀行96年8月29日台新作文字第9612208號函檢送之定期存
    款解約登錄單、取款憑條及紀錄（均影本）等件在卷可憑，
    且為兩造所不爭執（見原審卷二第10至12頁、本院卷第102
    頁背面），自可信為真實。
五、上訴人又主張乙○○於95年12月1日自系爭帳戶提領100萬元
    並予侵占入己，被上訴人既為乙○○之僱用人，竟疏未對其
    派駐之受僱人盡其管理考核之責，致上訴人遭受損害，自應
    依民法第188條及系爭管理契約第9條第2款及第11條第1款、
    第3款之約定，與乙○○負連帶賠償責任等語。被上訴人則
    以前詞置辯，則本件所應審究者厥為：(一)上訴人依民法第
    184條、第188條及系爭管理服務契約之法律關係，請求被上
    訴人與乙○○連帶負賠償責任，有無理由？(二)被上訴人應負
    賠償之金額為若干？茲論述如下。
六、上訴人依民法第184條、第188條及系爭管理服務契約之法律
    關係，請求被上訴人與乙○○連帶負賠償責任，為有理由：
  (一)經查，上訴人為支付社區頂樓排風機工程款，於95年11月間
    決議將公共基金100萬元定期存款解約，轉存至上訴人之系
    爭帳戶內，並由乙○○及呂玟萱於95年12月1日上午10時33
    分許，持蓋有上訴人管委會、財務委員曾惠美及監察委員蔡
    永隆印章之解約登錄單至台新銀行汐止分行辦妥解約轉存手
    續。呂玟萱、乙○○並於同日上午11時29分許，持已加蓋「
    李孫曜」、「曾惠美」及「人情味大廈管理委員會」印章之
    取款憑條及乙○○所保管之系爭帳戶存摺，領取系爭帳戶之
    存款100萬元各節，為兩造所不爭執。又呂玟萱及乙○○於
    原審雖未到庭或具狀陳述，但乙○○於被訴偽造文書等案件
    （案號為臺灣士林地方法院檢察署96年度偵字第15445號，
    下稱刑事偵查案件），已供承：「（問：你100萬現金領取
    之後，交付8、90萬給呂玟萱，自己留10多萬的事情，有無
    告知主委、財委、監委？）沒有。（問：你去領100萬之前
    有無跟主委、財委、監委講？）有，當時他們是指示我解約
    定存，存到活存的帳戶，他們沒有告訴我活存的100萬要不
    要領出來，但是我有填活存的取款條，他們也蓋了章。（問
    ：本件100萬元的取款條印章是主委、監委、財委自己蓋的
    ，還是你拿他們的章蓋的？）他們自己蓋的。」、「（問：
    95年12月1日領出100萬元，95年12月4日你是否有支付廠商
    225000元的頂樓排風機工程款？）是的，……。」等語（見
    卷附刑事偵查案件詢問筆錄，原審卷二第225、226、233頁
    ），參酌系爭排風機工程款之定金225,000元，已於乙○○
    離職前支付，此有上訴人之付款簽收簿影本乙紙為憑。證人
    蔡永隆復證稱：「得標的廠商是社區的廠商，林國雄（即乙
    ○○）直接用現金付頭期款20萬元（應為22萬5000元之誤）
    ，所以廠商就沒有表示異議」等語（見原審卷一第185頁）
    ；時任上訴人主任委員之李孫曜亦陳述：「95年12月1日乙
    ○○領走100萬元之後，有在95年12月4日支付豪記公司頂樓
    排風機工程第一期頭期款22萬5000元」等語（見上開刑事偵
    查案件詢問筆錄，原審卷二第227頁），堪認上訴人因乙○
    ○不法行為所受之損害，應自其提領款項100萬元中扣除已
    支付之工程款225,000元，即775,000元。
  (二)按受僱人因執行職務，不法侵害他人之權利者，由僱用人與
    行為人連帶負損害賠償責任，民法第188條第1項前段定有明
    文。系爭管理契約第11條第3款約定：「乙方（即被上訴人
    ）所派駐之管理服務人員如有侵占、竊占、竊盜甲方（即上
    訴人）或甲方區分所有權人、住戶財產，……乙方應於報案
    後7日內完成賠償程序，逾7日未進行理賠，則以侵占或竊占
    之金額百分之15計延遲利息。……」乙○○確為被上訴人所
    僱用，並自95年8月1日起依系爭管理契約之約定，由被上訴
    人指派為上訴人社區管理服務人員而擔任總幹事之職務，亦
    為兩造所不爭，且乙○○業經依偽造文書及詐欺罪提起公訴
    在案，有上開偵查案號之起訴書1件在卷可稽（見本院卷(一)
    第152頁），則上訴人主張被上訴人應依上開規定及系爭管
    理契約之約定，就乙○○因執行職務而不法侵害上訴人權利
    所致生之損害，負連帶賠償責任等語，即屬有據。
  (三)被上訴人抗辯伊就選任乙○○為受僱人及監督其職務之執行
    ，已盡相當之注意，依民法第188條第1項但書之規定，應不
    負賠償責任云云，並不足採：
  1.公寓大廈管理條例第43條：「公寓大廈管理維護公司，應依
    下列規定執行業務：一、應依規定類別，聘僱一定人數領有
    中央主管機關核發認可證之繼續性從業之管理服務人員，並
    負監督考核之責。二、應指派前款之管理服務人員辦理管理
    維護事務。三、應依業務執行規範執行業務。」；又按公寓
    大廈管理服務人管理辦法第3條：「事務管理人員應具有國
    民中學或相當於國民中學以上畢業學歷，且三年內未曾因違
    反本條例規定經中央主管機關廢止其認可證者。前項人員應
    先參加由中央主管機關舉辦之事務管理人員講習，並應經測
    驗合格領得講習結業證書後，檢附申請書及資格證明文件、
    講習結業證書正本及其影本各乙份，向中央主管機關申請核
    發認可證後，始得擔任。前項認可證有效期限為五年，事務
    管理人員應於期限屆滿前，向中央主管機關申請換發認可證
    。」顯見欲擔任公寓大廈管理服務人員，除須具備相當之學
    經歷及資格證書外，應先參加由中央主管機關舉辦之講習並
    經測驗合格、領得講習結業證書，並據此向中央主管機關申
    請核發認可證後，始得擔任，因此與一般就職文件相較，有
    其特殊之處。被上訴人專以公寓大廈管理維護為業，應對相
    關申請知之甚深，然而被上訴人駿億公司卻僅提出一般就職
    皆可能使用之證明文件（應徵履歷表、新進人員會簽單、國
    民身份證、雇用人員契約書、任職合約書、不加勞健保申請
    書、任職於欣業有限公司之勞工保險卡、警察刑事紀錄證明
    、土地登記第二類謄本、任職保證書等），並未提出中央主
    管機關核發公寓大廈管理服務人員認可證，即未對於受僱人
    員之資格嚴格把關，於選任乙○○為其受僱人時顯未盡相當
    之注意。
  2.被上訴人就乙○○擔任總幹事時之職務執行，亦應確實盡其
    監督查核之責任，非僅單純就乙○○及上訴人提供之書面帳
    冊為形式上核對，更需積極由會計財務專業人員主動查訪瞭
    解上訴人社區各項款項之收支及運用，始得謂已盡其相當注
    意義務。被上訴人雖以證人即其總經理藍李福、會計藍藝偲
    ，及證人鄭國良（負責其公司工作規則、勞動契約修訂、工
    作績效考核辦法及員工在職教育訓練之人，即最佳績效企管
    顧問股份有限公司之負責人）於原法院另案即96年度訴字第
    934號損害賠償事件之證詞，復提出員工服務績效考核辦法
    、員工服務績效考核表、總幹事甄選標準、總幹事工作執掌
    、總幹事與管委會職權分界等件（均影本），據以抗辯就乙
    ○○職務之執行，已善盡其監督之注意義務云云。然查，證
    人藍李福稱：「財務方面公司有負責財務的人去抽查，就是
    公司的財務會計藍藝偲去查。」等語（見原審卷(二)第246頁
    ），故就財務方面之查核非其負責。證人藍藝偲證稱：「一
    開始說是100萬元被盜領，後來我就用查帳方式往前推才發
    現總幹事拿走的錢還更多。」、「因為他（指乙○○）有偷
    藏一些收據，是在管委會拿來一整箱收據後，我才發現有一
    些沒看到，收據是在事發後經過一段時間才拿過來的。」等
    語（見原審卷(二)第135、136頁）。而證人鄭國良則陳稱：「
    95年中以前到95年中至96年初，並未曾到被告公司做過總幹
    事的在職訓練。」、「（問：以企管顧問的立場，對於個案
    有無協助被告做檢討改進的事宜？如何改進？）有，針對總
    幹事在處理帳務方面的流程及查核，應該更加嚴格管控，第
    二部分也要加強對於所有應徵人員的經歷、保證資料更加落
    實查核。第三、在工作現場的考核與督導更要加強，定期巡
    迴、與業主溝通及瞭解。」、「（問：你當時瞭解被告對於
    原告的帳務考核情形如何？）定期查訪當中會計部門告訴我
    帳務查核的程序一切都正常。（問：你說的定期查訪為何時
    ？）在95年中至96年初。我所指的會計部門就是被告公司的
    藍小姐。」參酌另案受託就上訴人社區管委會帳務進行鑑定
    之鑑定人朱建州證稱：「（問：依照你的會計師專業，本件
    帳務所生之弊端，在案發期間有定時查帳，是否可以發現？
    ）可以。（問：如何發現？）依照實務上，每天所收的現金
    管理費用，應該最遲於隔日存入銀行，支出部分也應由帳簿
    內支出，所以定期核對帳冊、銀行帳簿有差異就可能會發現
    有問題而深入作調查。」可知管委會相關帳冊之異常，若在
    案發期間有定時查帳，應可以發現弊端（見原審卷(二)第255
    頁背面）；其又證稱：「以我的專業而言，我只要經過詢問
    、比對存摺與收據，就可以輕易發現問題，中間還是要經過
    加總計算」等語（見原審卷(二)第256頁），可知相關帳冊只
    需要進行一般簡易的加總比對即可發現問題，足見乙○○自
    系爭帳戶提領100萬元存款前，就其負責之社區財務帳務管
    理確已有異常侵占之情事，該情事得經詢問及查證即可輕易
    發現異常。然被上訴人負責查核之專業會計人員竟未能確實
    進行查核，以致無法及時防止乙○○再於95年12月1日擅自
    提領存款之發生。堪認被上訴人相關人員對乙○○職務之執
    行，縱有進行若干查核考評，亦無非流於形式，實未盡其僱
    用人所應為監督之相當注意義務至明，從而，被上訴人抗辯
    得依民法第188條第1項但書之規定免除其僱用人之連帶責任
    云云，洵屬無據。
  (四)被上訴人另抗辯：乙○○亦為上訴人之使用人，另上訴人、
    被上訴人及乙○○之間，乃派遣勞工之法律關係，故上訴人
    與乙○○之間，亦有僱佣關係，則上訴人依僱傭關係、公寓
    大廈管理條例及系爭管理服務契約之約定，對乙○○亦負有
    監督之責，上訴人既違反其監督義務，已侵害被上訴人之監
    督權及委任服務報酬請求權，亦應類推適用民法第28條、第
    224條規定，對被上訴人負損害賠償責任，被上訴人並得以
    此與上訴人之損害賠償債權為抵銷，並得依系爭管理服務契
    約之約定主張免責及減輕或免除賠償責任云云，亦不足採：
  1.按債務人之代理人或使用人，關於債之履行有故意或過失時
    ，債務人應與自己之故意或過失負同一責任，民法第224條
    定有明文，其立法理由係基於本人既藉由第三人以擴張其活
    動範圍而取得利益，自應承擔該第三人活動時對他人造成損
    害之賠償責任（參最高法院89年度台上字第140號裁判要旨
    ）。  經查：系爭管理契約係存在於上訴人與被上訴人之間
    ，被上訴人為系爭管理契約之債務人，乙○○係受雇於被上
    訴人，並由被上訴人派遣至上訴人社區進行管理服務，被上
    訴人並藉由乙○○以擴張其活動範圍而取得利益，是乙○○
    只為被上訴人履行系爭管理契約之履行輔助人，而上訴人之
    接受乙○○提供之服務，係因被上訴人依據系爭管理契約派
    遣乙○○前往上訴人社區履行債務之結果，乙○○即非上訴
    人在民法第224條意義下之使用人。
  2.至上訴人與派駐之總幹事之間，依系爭管理服務契第5條約
    定：「乙方派駐本社區之負責人總幹事，除統籌一切行政、
    財務事務之管理外…，尤應執行區分所有權人會議決議事項
    及甲方交辦之各項社區公共事務之辦理、追蹤、列管等」、
    「其他由甲方合理提出之業務範疇事項，經乙方同意後執行
    之」、第9條約定：「甲方對派駐人員執行業務狀況有監督
    權，乙方對派駐人員應善盡管理考核之責」等語，顯見上訴
    人與被上訴人已約定上訴人所享有者，乃對被上訴人派駐總
    幹事交辦執行事項及監督之權利，兩者並未直接產生法律關
    係，亦未課上訴人就乙○○業務執行應盡監督之義務。是被
    上訴人逕以派遣勞工之雙重勞動關係理論，主張上訴人對乙
    ○○亦有應盡之監督義務而未履行，顯已違反系爭管理契約
    之約定云云，尚屬無據。至於公寓大廈管理條例第36條係就
    管理委員會職務之規定，管委會依該規定得就公寓大廈之收
    益、公共基金及其他經費為收支、保管及運用，並得就管理
    服務人為委任、僱傭及監督。同法第42條則係規定公寓大廈
    管理委員會、管理負責人或區分所有權人會議，得委任或僱
    傭領有中央主管機關核發之登記證或認可證之公寓大廈管理
    維護公司或管理服務人員執行管理維護事務。上開規定乃公
    寓大廈管理條例基於公寓大廈管理委員會特殊屬性所賦予其
    所得執行之職務內容，非謂上訴人依該等規定對被上訴人所
    派駐社區之人員負有任何監督義務。從而，被上訴人抗辯上
    訴人因違反其監督義務，已侵害伊之監督權及委任服務報酬
    請求權，應對伊負損害賠償責任，並為抵銷抗辯云云，亦乏
    依據。
  (五)被上訴人又抗辯上訴人之代理人或使用人（如主委、財委及
    監委等）之行為構成系爭管理服務契約第14條第3、6、8 、
    9、12款之免責事由，被上訴人得主張免責云云。惟查：系
    爭管理服務契約第14條第3、6、8、9、12款免責事由固分別
    約定：「因甲方或甲方人員之故意或過失所致者」、「甲方
    指揮調派乙方管理人員所致之損害」、「甲方於本契約明文
    約定管理服務外，未經乙方書面同意，額外要求乙方管理人
    員提供服務所致之損害」、「其他因僅可歸責於甲方、甲方
    人員、……使用人者所致之損害」、「自甲方延遲付服務費
    至清償日止……所產生之任何損失」，惟查：本件上訴人損
    害之發生，係因被上訴人派駐上訴人社區即其受僱人及使用
    人之乙○○自系爭帳戶擅自提領存款之不法行為所致，已如
    前述，被上訴人復未能舉證證明乙○○侵占上訴人款項係上
    訴人指揮調派其管理人員所致，則該損害之發生，顯非上訴
    人指揮調派乙○○所為，亦非僅可歸責於上訴人或其使用人
    所致，故被上訴人抗辯依系爭管理服務契約第14條第3、6、
    9款所定免責或減輕賠償責任云云，亦無可採。又依服務契
    約第5條第1款第1目、第2目明定：被上訴人派駐之總幹事，
    其服務內容兼會計事務、管理費之收取、…其他文書、會計
    財務、出納等業務執行。足見財務之收入及支出均屬派駐人
    員依服務契約之服務內容，乙○○執行前開服務內容，趁機
    擅自提領上訴人款項，顯非上訴人於本契約明文約定管理服
    務外，未經被上訴人書面同意，額外要求管理人員提供服務
    所致。上訴人援引服務契約第14條第8款主張免責，亦無可
    採。至上訴人主張被上訴人自95年10月份起未給付服務費，
    縱令屬實，亦與本件乙○○之侵權行為無相當因果關係，即
    不合於上開第12款之免責事由，故被上訴人上開抗辯均無足
    採。
七、被上訴人應負之賠償金額應減輕為616,600元：
  (一)上訴人於本件除依系爭管理服務契約主張權利外，雖併依民
    法第188條僱用人侵權行為責任之法律規定向被上訴人求償
    ；然按，於侵權行為與與債務不履行之請求權競合時，債權
    人固非不得擇一行使之，惟關於債務人應負之損害賠償責任
    ，若於債務不履行有特別規定，則債權人於依侵權行為之規
    定請求賠償時，除別有約定外，仍應受該特別規定之限制（
    最高法院92年度台上字第2406號判決意旨參照）。故於上訴
    人依據侵權行為法律關係請求時，自仍應有系爭管理服務契
    約限制或減輕責任約定之適用。
  (二)被上訴人又抗辯上訴人之主任委員之李孫曜、財務委員曾惠
    美、監察委員蔡永隆，於交辦乙○○為解約定存時，未經陪
    同即將存摺與蓋妥3人保管之印鑑章與憑證逕交乙○○獨自
    辦理，使乙○○得以侵佔系爭款項，對本件損害之發生顯有
    過失，自得依系爭管理契約第13條：「乙方就執行本契約所
    負損害賠償責任，如損害之發生或擴大，甲方或甲方人員或
    甲方住戶與有過失者，得減輕或免除賠償責任」，減輕或免
    除被上訴人之責任等語。查本件上訴人損害之發生，係因呂
    玟萱、乙○○持已加蓋「李孫曜」、「曾惠美」及「人情味
    大廈管理委員會」印章之取款憑條及乙○○所保管之系爭帳
    戶存摺，領取系爭帳戶之存款100萬元後侵佔所致，乙○○
    並證稱伊有填活存取款條，上訴人之主委、財委及監委也蓋
    了章等語，則如前述。再查，就乙○○持有已蓋妥印鑑章之
    取款憑條乙節，管委會前主委李孫曜稱：「我不知道為什麼
    ，我沒有見過那張取款條，有沒有蓋過章，更沒有指示總幹
    事去領錢。」；管委會監察委員蔡永隆稱：「印章都在我保
    管中。」、「我沒蓋這個章，因為我們社區都是用支票來支
    付，除非小額零用金才會提領現金，我們只有指示林國雄去
    辦定存解約並沒有要他把錢領出來。」；管委會財務委員曾
    蕙美則稱「我沒有蓋過100萬元的取款條，我的印章從沒有
    交給別人保管，只有我個人保管。」等語（見原審卷一第
    181～183頁），3人雖皆否認有於取款憑條上蓋章，但仍自
    承有保管印鑑章之義務，且未授權乙○○提款，然乙○○確
    得以持已蓋妥上訴人主委、財委及監委3人印文之取款條憑
    以取款。是以，若李孫曜、曾惠美與蔡永隆有於取款憑條上
    蓋章，其執行職務顯有過失，縱其等並未蓋章，亦有保管印
    鑑章不周之過失。故對於乙○○持已蓋妥印鑑章之取款憑條
    及其保管之帳戶存摺進行領款後侵佔所生之損害，縱非上訴
    人指揮調派乙○○所為，但上訴人對於印鑑章之保管或使用
    ，仍可認定為有過失，致本件損害發生，則被上訴人抗辯上
    訴人乃故意或與有過失，而得依系爭管理服務契約上開約定
    免責或減輕賠償責任等語，即屬有據。至上訴人過失之比例
    ，本院審酌上訴人過失之程度，認應以二成為適當，則駿億
    公司應負之賠償責任為620,000元（計算式：775000×0.8＝
    620000）。
  (三)被上訴人又抗辯，系爭管理服務契約第12條已約明：「乙方
    因前條第一項所負損害賠償責任，雙方同意依下列方式辦理
    ：1.甲方於損害發生後依第11條第2項申報損失，在未超過
    新台幣伍仟元之範圍內，由乙方依據甲方申報損失之金額予
    以賠償。2.甲方主張其損害逾前款金額者，於甲方舉證證明
    其損失財物之名稱、數量、進價及總金額後，由乙方按甲方
    實際損害負賠償之責，其最高金額以不超過當月服務費百分
    之二十。但其損失財物為金錢、有價證券、珠寶或其他貴重
    物品者，其每件最高賠償金額以不超過當月服務費百分之十
    為上限。3.本條第二款之情形，甲方能證明乙方有故意或重
    大過失者，不受最高賠償金額之限制」，故縱認伊應負賠償
    責任，上訴人所得請求之金額亦應以該月服務費3萬4000元
    之10％即3400元為限等語。然查，本件係因乙○○之故意侵
    權行為所致損害，乙○○復為被上訴人之使用人，則被上訴
    人依民法第224條規定，應與乙○○負同一之故意責任，依
    系爭管理服務契約第12第3項，上訴人請求被上訴人賠償之
    金額，即不須受系爭管理契約第12條約定之限制。至上訴人
    另主張系爭管理契約第12條第2項但書之約定內容，應依消
    費者保護法第12條認定違反誠信原則，對上訴人顯失公平而
    無效乙節，因本件並未予以適用，即無庸審酌。
  (四)末查，系爭管理契約第11條第3款約定：「乙方所派駐之管
    理服務人員如侵占、竊占、竊盜甲方或甲方區分所有權人、
    住戶財物，經甲方或甲方區分所有權人、住戶依法報案後，
    乙方應於報案後七日內完成賠償程序，逾七日未進行理賠，
    則以侵占或竊占金額百分之十五計延遲利息」等語，有系爭
    管理契約影本乙份在卷足據。而上訴人係於96年2月16日就
    本件侵占存款事件至台北縣政府警察局汐止分局社后派出所
    報案，從而，上訴人請求被上訴人就其應賠付之金額，應加
    計自96年2月24日起至清償日止，按週年利率15％計算之遲
    延利息，核屬有據。
八、綜上所述，上訴人依系爭管理契約及民法第188條之規定，
    請求被上訴人應與乙○○連帶給付上訴人775,000元，暨被
    上訴人自96年2月24日起至清償日止，按週年利率15％計算
    之利息，於620,000元之範圍內，為有理由，應予准許，逾
    此部分之請求，則無理由，應予駁回。原審於上開應予准許
    之金額，僅判決被上訴人應連帶給付上訴人3,400元及利息
    ，即有違誤，應再命被上訴人與乙○○連帶給付616,600元
    本息，上訴意旨指摘原判決此部分不當，求予廢棄，為有理
    由，爰由本院廢棄後改判如主文第二項所示。至於上訴人之
    請求不應准許部分，原判決為上訴人敗訴之判決，並駁回其
    假執行之聲請，經核於法並無不合，上訴意旨求予廢棄改判
    ，為無理由，應駁回此部分之上訴。附帶上訴人上訴意旨指
    摘原判決命其給付部分不當，求予廢棄改判，為無理由，亦
    應予駁回。
九、本件事證已明，兩造其餘攻擊防禦方法與所舉證據，核與本
    件判決結果不生影響，爰不再逐一論駁，附此敘明。
十、據上論結，本件上訴為一部有理由，一部無理由，附帶上訴
    為無理由，爰判決如主文。
中    華    民    國    99    年    3     月    23    日
                  民事第十七庭
                      審判長法  官  藍文祥
                            法  官  張競文
                            法  官  陳麗芬
正本係照原本作成。
不得上訴。
中    華    民    國    99    年    3     月    24    日
                            書記官  張永中

司法院資訊處製作；財團法人民間司法改革基金會備份。
